【裁判字號】    99,審訴,1294
【裁判日期】    990827
【裁判案由】    偽造文書
【裁判全文】
臺灣桃園地方法院刑事判決            99年度審訴字第1294號
公  訴  人  臺灣桃園地方法院檢察署檢察官
被      告  甲○○
上列被告因偽造文書案件，經檢察官提起公訴（98年度偵字第13
060 號），被告於準備程序進行中，就被訴事實為有罪之陳述，
經本院告知簡式審判程序意旨，並聽取當事人之意見後，本院合
議庭裁定依簡式審判程序審理，判決如下：
    主  文
甲○○行使偽造私文書，足以生損害於他人，累犯，處有期徒刑
肆月，如易科罰金，以新臺幣壹仟元折算壹日。內政部警政署國
道公路警察局公警局交字第Z00000000 號舉發違反道路交通管理
事件通知單移送聯、存根聯上偽造之「乙○○」簽名及指印各貳
枚均沒收。
    事  實
一、甲○○前於民國97年因偽造文書案件，經臺灣板橋地方法院
    以97年度簡字第9071號判決判處有期徒刑3 月，減為1 月15
    日確定，甫於98年3 月25日易科罰金執行完畢。詎其仍不知
    悔改，於98年4 月14日上午8 時45分許，駕駛車牌號碼5482
    —RN號自用小客車，行經國道2 號高速公路東向15公里處（
    桃園縣桃園市路段）時，因未取得駕駛執照及行駛中使用手
    持式行動電話，而為內政部警政署國道公路警察局第六警察
    隊警員蔡崑藝攔檢開單舉發，為圖脫免，竟冒用其同事「乙
    ○○」年籍資料告知開單員警，並在員警開立之內政部警政
    署國道公路警察局公警局交字第Z00000000 號舉發違反道路
    交通管理事件通知單（下稱舉發通知單）移送聯上之「收受
    通知聯者簽章」欄內偽造「乙○○」之簽名1 枚（放置於移
    送聯下之存根聯上之「收受通知聯者簽章」欄因複寫之故而
    同時偽造「乙○○」之簽名1 枚，共計簽名2 枚）、存根聯
    上之「舉發單位主管核閱」欄偽造「乙○○」之指印2 枚，
    以示收受上開舉發通知單，再交還該不知情之執勤警員收執
    而行使之，致生損害於乙○○本人及行政機關對於交通管理
    事件舉發違規之正確性。嗣因乙○○對交通部公路總局新竹
    區監理所桃園監理站之違反道路交通管理事件之裁決不服，
    上開舉發通知單偽造之指印，並經送驗比對，始循線查獲。
二、案經內政部警政署國道公路警察局第六警察隊報告臺灣桃園
    地方法院檢察署檢察官偵查起訴。
    理  由
一、本案被告甲○○所犯之罪，非法定刑為死刑、無期徒刑或最
    輕本刑3 年以上有期徒刑之罪，亦非高等法院管轄第一審之
    案件，而被告於準備程序中就被訴事實已為有罪之陳述，經
    本院告知簡式審判程序之旨，並聽取被告與公訴人之意見後
    ，本院合議庭乃依刑事訴訟法第273 條之1 第1 項規定，裁
    定由受命法官獨任進行簡式審判程序，合先敘明。
二、上揭犯罪事實，業據被告甲○○於警詢、檢察官訊問及本院
    審理時均坦承不諱，並經證人即被害人乙○○於警詢供述無
    訛，復有交通違規陳述單及查詢單、內政部警政署刑事警察
    局98年12月22日刑紋字第0980178523號鑑驗書、舉發通知單
    及採證相片等在卷可稽，足認被告之任意性自白與事實相符
    而堪採信。本件事證明確，被告犯行堪以認定，應依法論科
    。
三、按刑法上之「署押」，係指於紙張或物體上簽署之姓名或其
    他符號，以表示其承認所簽署文書之效力，與印文有同一效
    力，而刑法上所謂偽造署押，係指未經他人之授權或同意，
    而擅自簽署他人之姓名或畫押（包括以他人之名義按捺指印
    之情形）者而言（最高法院93年度台上字第2057號判決意旨
    參照）。次按，刑法上之偽造署押罪，係指單純偽造簽名、
    畫押而言，若在制式之書類上偽造他人簽名，已為一定意思
    表示，具有申請書或收據等類性質者，則係犯偽造文書罪（
    最高法院85年度台非字第146 號判決意旨參照）。再按，在
    舉發違反道路交通管理事件通知單上偽造他人署押，係表示
    簽名人已知悉其受告發違規之意旨，係屬以文字為一定之意
    思表示，具有存續性，其內容屬法律上有關之事項，性質上
    應為私文書（最高法院93年度台上字第1187號、第1454號判
    決意旨參照）。經查，本件被告甲○○於舉發通知單上偽造
    「曾瑞祥」之簽名及指印，依其內容各足以表示曾瑞祥本人
    業已收受該舉發通知單，應屬刑法第210 條所稱之私文書，
    雖前揭私文書係警察機關事先印製，然此不過為便利之措施
    ，被告明知其內容，自可決定是否簽署，既仍執意冒名應訊
    而在其上偽造署押，該事先印妥之內容即為被告採為自己之
    一定意思表示而為私文書，此與事先在印妥內容之收據上偽
    簽他人姓名之情形，並無不同，自屬刑法第210 條所稱之私
    文書。是核被告所為，係犯刑法第216 條、第210 條之行使
    偽造私文書罪。被告於舉發通知單上偽造「乙○○」之署押
    ，進而偽造私文書再持以行使，其偽造署押之行為為偽造私
    文書之部分行為，其偽造私文書之低度行為復為行使偽造私
    文書之高度行為所收吸，均不另論罪。爰審酌被告之素行、
    智識程度、犯罪之動機、目的、手段及所生之損害及其犯後
    均坦承犯行，態度良好等一切情狀，量處如主文所示之刑，
    並諭知易科罰金之折算標準。至被告於內政部警政署國道公
    路警察局公警局交字第Z00000000 號舉發違反道路交通管理
    事件通知單移送聯、存根聯偽造之「乙○○」簽名及指印各
    2 枚，均應依刑法第219 條之規定宣告沒收之。
據上論斷，依刑事訴訟法第273 條之1 第1 項、第299 條第1 項
前段，刑法第216 條、第210 條、第47條第1 項、第41條第1 項
前段、第219 條，判決如主文。
本案經檢察官潘怡華到庭執行職務。
中    華    民    國    99    年     8    月    27    日
                        刑事庭    法  官  劉為丕
以上正本證明與原本無異。
如不服本判決，應於判決送達後10日內向本院提出上訴狀（應附
繕本），其未敘述上訴理由者，應於上訴期間屆滿後20日內補提
理由書狀於本院，上訴於臺灣高等法院。
                                  書記官  吳忻蒨
中    華    民    國    99    年     8    月    27    日
附錄本案論罪科刑法條：
中華民國刑法第210 條
偽造、變造私文書，足以生損害於公眾或他人者，處5 年以下有
期徒刑。
中華民國刑法第216條
行使第210 條至第215 條之文書者，依偽造、變造文書或登載不實
事項或使登載不實事項之規定處斷。

司法院資訊處製作；財團法人民間司法改革基金會備份。
